臺灣新竹地方法院民事裁定
109年度消債更字第80號
聲  請  人  
即債務人    吳世璋  





上列當事人因消費者債務清理事件聲請更生，本院裁定如下：
    主  文
債務人甲○○自中華民國一百零九年十二月二十二日十六時起開始
更生程序。
命司法事務官進行本件更生程序。
    理  由
一、按債務人不能清償債務或有不能清償之虞者，得依消費者債
    務清理條例所定更生或清算程序，清理其債務；債務人對於
    金融機構負債務者，在聲請更生或清算前，應向最大債權金
    融機構請求協商債務清償方案，或向其住、居所地之法院或
    鄉、鎮、市、區調解委員會聲請債務清理之調解，消費者債
    務清理條例第3條、第151條第 1項分別定有明文。此係採前
    置協商主義，是債務人於協商程序中，自應本於個人實際財
    產及收支狀況，依最大誠信原則，商討解決方案。如終究不
    能成立協商，於聲請更生或清算時，法院審酌上開條文所謂
    「不能清償或有不能清償之虞」，允宜綜衡債務人全部收支
    、信用及財產狀況，評估是否因負擔債務，而不能維持人性
    尊嚴之最基本生活條件，所陳報之各項支出，是否確屬必要
    性之支出，如曾有協商方案，其條件是否已無法兼顧個人生
    活之基本需求等情，為其判斷之準據。又法院開始更生程序
    之裁定，應載明其年、月、日、時，並即時發生效力。法院
    開始更生或清算程序後，得命司法事務官進行更生或清算程
    序，必要時得選任律師、會計師或其他適當之自然人或法人
    1人為監督人或管理人，復為同條例第45條第1項、第16條所
    明定。
二、本件聲請意旨略以：
    聲請人前有不能清償債務之情事，而積欠債務總計3,554,49
    5 元，聲請人前於109年7月間於本院向債權人進行債務前置
    調解，惟於調解日，最大債權銀行即台新國際商業銀行股份
    有限公司表示評估債務人無能力清償債務，未提供債務人還
    款方案等情，以致前置調解未能成立。為此，爰依消費者債
    務清理條例請求裁定准許更生等語。
三、經查：
(一)、聲請人主張積欠無優先權債務總額3,554,495 元，且於提
    出本件更生之聲請前，曾向本院聲請債務前置調解，惟最大
    債權銀行未提供債務人還款方案，以致前置調解未能成立乙
    情，此有調解程序筆錄附於本院109年度司消債調字第121號
    卷可稽（見調解卷第87頁），業經本院依職權調閱上開全卷
    查核屬實，堪認聲請人已依消債條例之規定聲請前置調解而
    未能成立。又聲請人據以聲請更生，本院自應綜合聲請人目
    前全部收支及財產狀況，評估是否已不能維持符合人性尊嚴
    之最基本生活條件，而有「不能清償或不能清償之虞」之情
    事而定。
(二)、聲請人現任職於環球不動產公司擔任仲介業務，陳報每月
    平均薪資約30,000 元（見調解卷第25-2頁），並提出107年
    7 月至109年6月之收入證明附卷供參（見本卷第43頁）。惟
    本院據聲請人提供上開之收入證明所示，以債務人於109 年
    實際工作月份（即 1月、3月至6月）薪資所計算，債務人每
    月平均收入約35,120元（計算式：〈33,700＋25,600＋13,8
    00 ＋55,200＋47,300〉5），則聲請人現每月收入狀況，
    即暫以本院前開計算約35,120元，作為計算債務人目前償債
    能力之依據。又聲請人表示其每月生活必要支出為個人餐費
    6,600元、通信費1,000元、交通費3,000元、生活雜項1,000
    元、健保費749元、住親戚家給予之住宿費用3,000元、兩名
    未成年子女扶養費各6,000元（共12,000元），總計：27,34
    9元（見調解卷第9頁）。經查，就聲請人所主張之生活支出
    ，雖未提出全部憑證以資證明，但尚與一般生活水準所應支
    出之金額相當，且並未逾行政院主計處公告臺灣省109 年度
    每人每月必要生活費用，包含負擔扶養二名未成年子女之一
    半標準29,731 元（109年每月最低生活費一覽表，見本院卷
    第93頁），則本件聲請人主張每月生活必要支出為27,349元
    ，洵堪認定。
(三)、從而，本院審酌聲請人平均每月收入約35,120元，經扣除
    必要生活支出27,349 元後，雖餘7,771元可供清償，惟於前
    置調解時，金融機構並未提供債務人任何還款方案，以致債
    務人無從依約履行債務之還款，亦無能力一次性清償全額債
    務。參以聲請人目前負債總額為3,554,495 元以上開餘額按
    月攤還結果，如不計利息，約38年期間始能清償完畢，如加
    計利息負擔，其還款年限顯然更長，更遑論聲請人現積欠之
    債務，其利息部分等仍持續增加中，且聲請人除積欠金融機
    構債權人外，尚有積欠多家資產管理公司債權人之債務需額
    外償付，聲請人顯無力同時負擔償付，堪認聲請人客觀上經
    濟狀況已有不能清償債務之情形，而有藉助更生制度調整其
    與債權人間之權利義務關係而重建其經濟生活之必要。
四、綜上所述，聲請人係一般消費者，其已達不能清償債務之程
    度，其中無擔保或無優先權之債務未逾12,000,000元，且未
    經法院裁定開始清算程序或宣告破產；又查無消費者債務清
    理條例第6 條第3項、第8條或第46條各款所定駁回更生聲請
    之事由存在，則聲請人聲請更生，即應屬有據。本件聲請人
    聲請更生既經准許，併依上開規定命司法事務官進行本件更
    生程序，爰裁定如主文。至聲請人於更生程序開始後，應提
    出足以為債權人會議可決或經法院認為公允之更生方案以供
    採擇，而司法事務官於進行本件更生程序、協助債務人提出
    更生方案時，亦應依債務人之薪資變化、社會常情及現實環
    境衡量債務人之償債能力，並酌留其生活上應變所需費用，
    進而協助債務人擬定允當之更生方案，始符消債條例重建債
    務人經濟生活之立法目的，附此敘明。
中　　華　　民　　國　　109 　年　　12　　月　　22　　日
              民事第一庭    法　　　官　楊明箴
以上正本係照原本作成。
本件不得抗告。
中　　華　　民　　國　　109 　年　　12　　月　　22　　日
                            書　記　官　劉亭筠